臺灣苗栗地方法院刑事判決
110年度訴字第143號
公  訴  人  臺灣苗栗地方檢察署檢察官
被      告  江驌恩


上列被告因違反毒品危害防制條例案件，經檢察官提起公訴（11
0年度毒偵字第380號），因被告於本院準備程序中，就被訴之事
實為有罪之陳述，經本院告知簡式審判程序意旨，並聽取當事人
之意見後，本院合議庭裁定改依簡式審判程序審理，判決如下：
    主    文
江驌恩施用第一級毒品，處有期徒刑柒月；又施用第二級毒品，
處有期徒刑貳月，如易科罰金，以新臺幣壹仟元折算壹日。
    犯罪事實
一、江驌恩明知海洛因、甲基安非他命分別係毒品危害防制條例
    所列管之第一級毒品、第二級毒品，依法均不得持有、施用
    ，竟基於施用第一級、第二級毒品之犯意，於民國109年6月
    8日9時許，在位於苗栗縣○○市○○里0鄰○○0號之住處內，先以
    將海洛摻入香菸（未扣案）內點燃吸食之方式，施用海洛因
    1次；另以將甲基安非他命置於吸食器（未扣案）內加熱吸
    食煙霧之方式，施用甲基安非他命1次。嗣因被告為警依臺
    灣苗栗地方檢察署檢察官核發之鑑定許可書，對其採集尿液
    送驗，結果呈安非他命、甲基安非他命、海洛因及鴉片代謝
    物陽性反應。
二、案經彰化縣警察局彰化分局報告臺灣苗栗地方檢察署檢察官
    偵查起訴。
    理    由
壹、證據能力之說明
    本件被告江驌恩所犯非死刑、無期徒刑或最輕本刑有期徒刑
    三年以上之罪，亦非高等法院管轄第一審案件，且於準備程
    序進行中，被告先就被訴事實為有罪之陳述，經告以簡式審
    判程序之旨，並聽取當事人之意見後，本院依刑事訴訟法第
    273條之1第1項之規定，裁定由受命法官獨任進行簡式審判
    程序，是本件之證據調查，依刑事訴訟法第273條之2規定，
    不受同法第159條第1項、第161條之2、第161條之3、第163 
    條之1及第164條至第170條規定之限制，合先敘明。
貳、實體方面
一、上開犯罪事實，訊據被告於警詢、本院準備程序及審理中均
    坦承不諱，又被告於109年6月10日9時6分許經採集其尿液送
    驗後，結果呈安非他命、甲基安非他命、海洛因及鴉片代謝
    物陽性反應一情，有臺灣苗栗地方檢察署鑑定許可書、彰化
    縣警察局刑事警察大隊委託檢驗尿液代號與真實姓名對照認
    證單、立人醫事檢驗所濫用藥物尿液檢驗報告（檢體編號：
    M027號）在卷可稽（見偵卷第20至22頁），足認被告之任意
    性自白與事實相符，堪以採信。故本案事證明確，被告犯行
    洵堪認定，應予依法論科。
二、論罪科刑：
  ㈠查海洛因、甲基安非他命分別係毒品危害防制條例第2條第2
    項第1、2款所規定之第一級毒品、第二級毒品，依法均不得
    持有、施用。是核被告所為，係犯毒品危害防制條例第10條
    第1項之施用第一級毒品罪、同條第2項之施用第二級毒品罪
    。其持有海洛因、甲基安非他命之低度行為，各為施用海洛
    因、甲基安非他命之高度行為所吸收，均不另論罪。
  ㈡被告所犯上開二罪，其犯意各別、行為互殊，應予分論併罰
    。
  ㈢刑之加重、減輕事由：
  ⒈按刑法第47條第1項有關累犯加重本刑之規定，不生違反憲法
    一行為不二罰原則之問題。惟其不分情節，基於累犯者有其
    特別惡性及對刑罰反應力薄弱等立法理由，一律加重最低本
    刑，於不符合刑法第59條所定要件之情形下，致生行為人所
    受之刑罰超過其所應負擔罪責之個案，其人身自由因此遭受
    過苛之侵害部分，對人民受憲法第8條保障之人身自由所為
    限制，不符憲法罪刑相當原則，牴觸憲法第23條比例原則。
    於此範圍內，有關機關應自本解釋公布之日起2年內，依本
    解釋意旨修正之。於修正前，為避免發生上述罪刑不相當之
    情形，法院就該個案應依本解釋意旨，裁量是否加重最低本
    刑，司法院釋字第775號解釋文參照。經查，被告前因竊盜
    案件，經本院以107年度易字第125號判決處有期徒刑6 月確
    定，於108年2月22日易科罰金執行完畢，有臺灣高等法院被
    告前案紀錄表存卷可參。是其於受有期徒刑之執行完畢後，
    5年以內故意再犯本案有期徒刑以上之罪，該當累犯之要件
    。然審酌被告前所違犯者為竊盜罪，與本案施用第一級毒品
    、第二級毒品之罪質迥異，且犯罪行為、手段、目的均不相
    同，尚難認為其具有對刑罰反應力薄弱或主觀惡性重大之情
    形，故本院綜合斟酌各項情狀，認本件被告所為犯行，尚無
    依刑法第47條第1項規定加重其刑之必要，爰不予加重其刑
    。
  ⒉次按刑法第62條所謂發覺，固非以有偵查犯罪權之機關或人
    員確知其人犯罪無誤為必要，而於對其發生嫌疑時，即得謂
    為已發覺；但此項對犯人之嫌疑，仍須有確切之根據得為合
    理之可疑者，始足當之，若單純主觀上之懷疑，要不得謂已
    發生嫌疑（最高法院72年度台上字第641號判決意旨參照）
    。查被告係因員警持臺灣苗栗地方檢察署檢察官核發之鑑定
    許可書通知其到場時，於本案施用毒品犯行尚未被有偵查犯
    罪職權之公務員發覺前，即主動向警方坦承施用第一、二級
    毒品，自首接受裁判等情，已據被告於警詢中陳述明確（見
    偵卷第14至15頁），並有彰化縣警察局查獲施用（持有）毒
    品案件經過情形紀錄表附卷可考（見偵卷第34頁）。是被告
    本案施用第一級毒品、第二級毒品之犯行均符合自首之要件
    ，爰各依刑法第62條前段之規定減輕其刑。
  ⒊再按犯第4條至第8條、第10條或第11條之罪，供出毒品來源
    ，因而查獲其他正犯或共犯者，減輕或免除其刑，毒品危害
    防制條例第17條第1項固有明文。然被告之「供出毒品來源
    」，與調查或偵查犯罪之公務員對之發動調查或偵查並進而
    破獲之間，論理上須具有先後且相當的因果關係，非謂被告
    一有「自白」、「指認」毒品來源之人，而破獲在後，即得
    依上開規定予以減刑。若被告供出毒品來源者之前，調查或
    偵查犯罪之公務員已有確切之證據，足以合理之懷疑被告所
    供販賣毒品來源之人，則嗣後之破獲與被告之「供出毒品來
    源」間，即欠缺先後且相當的因果關係，自不得適用上開規
    定予以減刑（最高法院103年度台上字第2763號判決意旨參
    照）。查被告雖於警詢時供稱：伊施用的毒品都是於109年3
    月4日晚間向辜秋桂買的等語（見偵卷第15頁），而有供出
    其施用毒品來源為辜秋桂之事；但依據卷內客觀事證，警方
    在被告為上開陳述後，隨即提示被告與辜秋桂於109年3月3
    日之通訊監察譯文，並經被告確認係該次購買毒品之對話內
    容（見偵卷第15至18頁），顯見警方在被告供出毒品來源前
    ，業已透過被告與辜秋桂之通話內容，合理懷疑辜秋桂係販
    售毒品予被告之人，是參諸上開說明，縱使警方嗣後確有破
    獲辜秋桂販售毒品予被告之犯行（見卷附本院109年度訴字
    第452號判決），尚與被告之供述無相當因果關係，自不能
    依毒品危害防制條例上開規定減輕或免除其刑。
  ㈣爰以行為人之責任為基礎，審酌被告曾因施用毒品犯行，經
    觀察、勒戒及法院判刑確定（本案不構成累犯），竟猶不思
    戒除毒癮，再為本案施用毒品之犯行，彰見其自制力薄弱，
    所為實應非難；兼衡其犯後終能坦承犯行，且施用毒品係戕
    害自身身心健康，尚未對他人或公眾法益有直接危害，參諸
    施用毒品者均有相當程度之成癮性及心理依賴之犯罪動機、
    目的，暨其自陳國中畢業之智識程度，現擔任割草工、每日
    收入約新臺幣1,200元，與母親同住之家庭經濟狀況（見本
    院卷第83至84頁）等一切情狀，分別量處如主文所示之刑，
    並就施用第二級毒品犯行部分諭知易科罰金之折算標準，以
    資懲儆。
三、沒收部分：
　　本件被告施用第一級毒品、第二級毒品所使用之香菸、吸食
    器，雖為供被告本案犯罪所用之物；惟該等物品均未扣案，
    且據被告供稱：已經丟掉了等語（見本院卷第75頁），考量
    該等物品非屬違禁物，且價值不高，於日常生活中隨手可得
    ，欠缺犯罪預防之有效性，堪認無刑法上之重要性，復無證
    據證明尚存在，應無沒收之必要，爰依刑法第38條之2第2 
    項規定，不予宣告沒收。
據上論斷，應依刑事訴訟法第273條之1第1項、第299條第1項前
段，毒品危害防制條例第10條第1項、第2項，刑法第11條前段、
第62條前段、第41條第1項前段，判決如主文。
本案經檢察官彭郁清提起公訴，檢察官林宜賢到庭執行職務。
中　　華　　民　　國　　110 　年　　9 　　月　　15　　日
                  刑事第四庭  法  官  申惟中
以上正本證明與原本無異。　　　　　　　　　　　　　　　　如不服本判決應於收受判決後20日內向本院提出上訴書狀，並應敘述具體理由。其未敘述上訴理由者，應於上訴期間屆滿後20日內向本院補提理由書(均須按他造當事人之人數附繕本)「切勿逕送上級法院」。　　　　　　　　　　　　　　　　　　　　　  　　　　　　   　　　　　　書記官　陳邦旗　　　　　　
中　　華　　民　　國　　110 　年　　9 　　月　　15　　日

附錄本案論罪科刑法條：
毒品危害防制條例第10條
施用第一級毒品者，處 6 月以上 5 年以下有期徒刑。
施用第二級毒品者，處 3 年以下有期徒刑。